【裁判字號】    98,消債抗,391
【裁判日期】    980707
【裁判案由】    聲請更生程序
【裁判全文】
臺灣高雄地方法院民事裁定           98年度消債抗字第391號
抗  告  人  甲○○
上列抗告人因聲請更生程序事件，對於本院98年度消債更字第
611 號裁定提起抗告，本院裁定如下：
    主  文
抗告駁回。
抗告程序費用新台幣壹仟元由抗告人負擔。
    理  由
一、抗告意旨略以：抗告人有不能清償債務情事，前已提出債權
    人清冊，以書面向最大債權金融機構遠東商業銀行請求共同
    協商債務清償方案，於民國97年7 月14日協商成立並約定每
    月償還新臺幣（下同）13,107元，惟因抗告人協商時每月收
    入28,000元，扣除前開協商款項後，所餘款項本不足支應必
    要生活費用開銷及房貸支出。且與銀行協商後之97年12月起
    ，因公司放無薪假致抗告人每月收入每月短少逾萬元，難以
    支應協商款項。抗告人名下雖有價值逾千萬元之不動產數筆
    ，惟其中高雄縣鳳山市之房地尚有彰化銀行抵押貸款債務逾
    400 萬，台北市內湖區之土地經劃定為公園用地，縱公告現
    值達2,000 萬元，亦無變賣實益。是抗告人顯未能繼續履行
    原協商條件，而有非可歸責於己之事由，爰依消費者債務清
    理條例第151條第5項但書之規定，聲請裁定准予更生，乃原
    審法院不察，竟以抗告人尚非不能支應協商款項為由駁回抗
    告人之聲請，爰依法提起本件抗告等語，並聲明：原裁定廢
    棄。
二、按債務人與金融機構協商成立者，不得聲請更生或清算，但
    因不可歸責於己之事由，致履行顯有重大困難者，不在此限
    ；本條例施行前，債務人依金融主管機關協調成立之中華民
    國銀行公會會員辦理消費金融案件無擔保債務協商機制與金
    融機構成立之協商，準用前項之規定，消費者債務清理條例
    第151 條第5 項、第6 項分別定有明文。又聲請更生或清算
    不合程式或不備其他要件者，法院應以裁定駁回之，但其情
    形可以補正者，法院應定期間先命補正，復為同條例第8 條
    所明定。是債務人與金融機構協商成立債務清償方案後，即
    應由債務人按其條件履行，如因事後發生情事變更，在清償
    期間收入或收益不如預期，致該方案履行困難甚或履行不能
    ，因不可歸責於己，始能例外准許債務人聲請更生或清算，
    以避免債務人任意毀諾已成立之協商，濫用更生或清算之裁
    判上債務清理程序。從而，所謂「不可歸責於己之事由」，
    應係指客觀上聲請人之支出增多，或收入、收益減少，非其
    成立協商時所能預期，諸如物價上漲而成本增加、家屬患病
    等以致支出增加，或因病無法工作、僱佣之公司倒閉或裁員
    、失業、減薪等以致收入減少，均屬之。
三、經查：抗告人主張於協商繳款期間之97年7 月後因工作收入
    減少致難以依原協商條件繼續還款等語，並經提出薪資單影
    本等件為證（原審卷第38至49頁、第73頁）。抗告人主張前
    開事實，經審酌其提出之薪資單明細無誤，應可採信。惟查
    ，抗告人名下尚有不動產4 筆，公告現值合計為22,692,888
    元，顯高出抗告人債務總額甚多，是抗告人主張其有不能清
    償債務之情，已難採信。抗告人雖主張高雄縣鳳山市之房地
    價值僅2,596,000元，其上尚有抵押權4,061,000元，縱出售
    亦不足清償抵押債務，原審所引用之法拍屋價格為91年之行
    情，與現在市價有別云云，惟不動產價值之估計，非以政府
    公告現值為唯一依據，且不動產實際交易價格往往高出政府
    公告現值甚多，參以抗告人自行提出之成交行情表，於97年
    9 月在鳳山市○○○路、97年8 月在鳳山市○○○路之透天
    厝每坪賣價分別為10.7萬元、11.8萬元（見原審卷第134 頁
    ），足見上訴人之房地至少有每坪10萬元左右之價值，而上
    訴人之房屋面積為227.6 平方公尺，約68坪，則其市價應在
    600 萬元以上，已超過抗告人之債務總和，抗告人逕以公告
    現值認定其房地之實際價值，顯有謬誤。又抗告人主張其所
    有台北市內湖區之土地，經劃定為公園用地而難為處分等語
    ，惟查抗告人所有上開土地合計逾700 平方公尺，公告現值
    逾2,000 萬元，雖因畫為公園用地而價值貶損，然若政府加
    以徵收，立時可得2 千餘萬之進帳，故此種土地實務上亦有
    相當交易市場，告人亦得以其他方式就上開土地為使用收益
    以增加收入，用以支應其生活費用支出及清償債務。是抗告
    人於97年間與債權銀行協商成立後，雖確有收入減少之事實
    ，惟其資產仍大於負債，並未達使抗告人履行困難或生不能
    清償之情事，是抗告人主張其有不可歸責於己之事由致不能
    依原協商條件繼續履行，並非可採。
四、綜上，抗告人之抗告理由，均非可採。原審法院認抗告人於
    協商成立後，並無不可歸責於己之事由，致履行顯有重大困
    難，其聲請更生自屬無據。從而原審裁定駁回抗告人更生之
    聲請，並無違誤。抗告意旨指摘原裁定不當，求予廢棄，為
    無理由，應予駁回。
五、據上論結，本件抗告為無理由，依消費者債務清理條例第15
    條，民事訴訟法第495 條之1 第1 項、第449 條第1 項、第
    95條、第78條，裁定如主文。
中    華    民    國    98    年    7     月    7     日
                  民事第四庭  審判長法  官  林玉心
                                    法  官  楊淑珍
                                    法  官  王奕勛
正本係照原本作成。
不得再抗告。
中    華    民    國    98    年    7     月    7     日
                                書記官  王資惠


司法院資訊處製作；財團法人民間司法改革基金會備份。
